臺灣屏東地方法院刑事判決　　　　　　　100年度訴字第107號
公　訴　人　臺灣屏東地方法院檢察署檢察官
被　　　告　林朝福
指定辯護人　本院公設辯護人謝弘章
上列被告因殺人未遂案件，經檢察官提起公訴（99年度偵字第
9253號），本院判決如下：
    主  文
本件公訴不受理。
    理  由
一、公訴意旨略以：被告林朝福於民國99年9 月10日晚間7 時50
    分許，在屏東縣南州鄉○○村○○路77號前，因先前與告訴
    人林國民發生肢體衝突，見告訴人獨自一人在路旁打電話，
    竟基於殺人之犯意，對告訴人罵「要讓你死」等語及手持預
    藏之短刀朝告訴人之背部及臀部砍殺，致告訴人受有背部撕
    裂傷4 處（分別為7 ×2 公分、7 ×2 公分、6 ×2 公分及
    7 ×2 公分）及闊背肌斷裂等傷害，經路人阻止而未遂。嗣
    於同日晚間8 時30分許，被告至屏東縣政府警察局東港分局
    南州分駐所自首，並扣有金屬製短刀1 把。因認被告涉犯刑
    法第271 條第2 項、第1 項之殺人未遂罪嫌等語。
二、證據能力方面：按被告以外之人於審判外之言詞或書面陳述
    ，除法律有規定者外，不得作為證據，刑事訴訟法第159 條
    第1 項定有明文；又被告以外之人於審判外之陳述，雖不符
    同法第159 條之1 至第159 條之4 之規定，而經當事人於審
    判程序同意作為證據，法院審酌該言詞陳述或書面陳述作成
    時之情況，認為適當者，亦得為證據；另當事人、代理人或
    辯護人於法院調查證據時，知有第159 條第1 項不得為證據
    之情形，而未於言詞辯論終結前聲明異議者，視為有前項之
    同意，刑事訴訟法第159 條第1 項、第159 條之5 分別定有
    明文。其立法意旨在於傳聞證據未經當事人之反對詰問予以
    核實，原則上先予排除，惟若當事人已放棄反對詰問權，於
    審判程序中表明同意該等傳聞證據可作為證據，基於尊重當
    事人對傳聞證據之處分權，及證據資料愈豐富，愈有助於真
    實發現之理念，且強化言詞辯論主義，使訴訟程序得以順暢
    進行，上開傳聞證據亦均具有證據能力。茲就本案公訴人引
    為證明被告犯罪事實之證據方法，關於證據能力認定如下：
(一)證人林國民於警詢中所為陳述，為被告以外之人於審判外之
    陳述，屬傳聞證據，而被告林朝福之指定辯護人於本院準備
    程序中、具狀均主張：證人林國民警詢中所為陳述，係屬傳
    聞證據，無證據能力等語（參見本院卷第18、21、44頁），
    本院審酌該陳述作成之狀況，並考量證人林國民於本院審理
    時業經本院依職權傳喚到庭具結作證，經檢、辯雙方為交互
    詰問，因認證人林國民於警詢所為之陳述，尚無刑事訴訟法
    第159 條之2 或第159 條之3 「得為證據」之例外情況，復
    查無其他得例外取得證據能力之法律依據，是該證據方法於
    本案應予排除，不得作為本案證明被告有罪之憑據。
(二)除前述本院認定無證據能力，不得作為證據之證據方法外，
    本判決以下引用之被告以外之人於審判外之陳述，經本院於
    審判程序提示予檢察官、被告及指定辯護人，並告以內容要
    旨，檢察官、被告及指定辯護人均表示無意見（參見本院卷
    第35頁背面），且迄言詞辯論終結前均未聲明異議，本院審
    酌此等證據作成時之情況，均無不法之情事，且與待證事實
    具有關聯性，認為適宜作為本案之證據，故認均有證據能力
    。
三、公訴意旨認被告林朝福涉有上開殺人未遂犯行，無非係以：
    (一)被告自白於上述時、地持上開兇器刺傷告訴人背部之事
    實，(二)告訴人林國民之指述，(三)扣押物品目錄表，(四)
    卷附兇器及現場照片4 張，(五)安泰醫療社團法人安泰醫院
    診斷證明書2 紙及該醫院99年12月3 日99東安醫字第0801號
    函所附病歷資料1 份為主要之論據。訊據被告固坦認於上揭
    時、地，持前開兇器刺傷告訴人之事實，惟堅決否認有何殺
    人之故意，辯稱：案發當時係因與告訴人在前揭時、地發生
    扭打，才會以伊工作時隨身攜帶之挫刀朝告訴人背後亂揮，
    伊本來就僅想刺告訴人幾下而已，故而在有人勸架時就停下
    來，伊與告訴人並無深仇大恨不可能要致其於死地，伊並沒
    有要殺害告訴人的意思等語。
四、經查：
(一)被告林朝福於前開時、地，因先前與告訴人林國民發生肢體
    衝突，見告訴人獨自一人在被告住處附近，又上前與告訴人
    發生爭執並打架，並手持本案兇器朝告訴人之背部及臀部砍
    殺，致告訴人受有上揭傷害，嗣經旁人勸阻後停手離開現場
    等情，業據被告於警詢、偵查、本院準備程序及審理中坦承
    不諱（參見警卷第3-1 、4 頁，偵查卷第6 、7 頁，本院卷
    第17頁背面、第18頁、第32頁背面），核與證人即告訴人林
    國民於偵查及本院審理時證述情節大致相符（參見偵查卷第
    11、12頁，本院卷第33至35頁），且有安泰醫療社團法人安
    泰醫院診斷證明書2 紙及該醫院99年12月3 日99東安醫字第
    0801號函所附病歷資料1 份附卷足證（參見偵查卷第15、16
    、21至43頁），堪信為真實。
(二)按殺人未遂與傷害之區別，應以加害人有無殺意為斷，以戕
    害他人生命之故意，著手於刺殺之實行而未發生死亡之結果
    ，為殺人未遂；倘無使人喪失生命之故意，僅在使其身體、
    健康受到傷害，則為傷害罪，二罪皆發生傷害之結果，祗其
    主觀犯意及身體傷害程度不同而已。而欲認定殺意之有無，
    不以兇器種類及傷痕多少為絕對標準，當以行為人下手時有
    無決意取被害人之生命為準，至於被害人受傷處是否為致命
    部位，及傷痕多寡、輕重程度為何等，亦僅為審判者得心證
    之參考，究不能據為殺人未遂與傷害之絕對區別標準，故不
    能僅因被害人受傷之位置係屬人體要害，即認定加害人自始
    即具殺害被害人之犯意。從而判斷行為人於行為時主觀上是
    否有殺人之故意，除應斟酌其使用之兇器種類、攻擊之部位
    、行為時之態度、表示外，尚應深入觀察行為人與被害人之
    關係、衝突之起因、行為當時所受之刺激、下手力道之輕重
    、被害人受傷之情形及行為事後之態度等各項因素綜合予以
    研析，最高法院18年上字第1309號判例、84年度台上字第31
    79號、89年度台上字第6958號、90年度台上字第1281號、91
    年度台上字第4893號及94年度台上字第6857號判決意旨可供
    參照。
(三)證人即告訴人林國民於99年11月25日檢察官訊問時具結證稱
    ：當天伊與被告在卡拉OK店內吃東西時已發生爭執及打架，
    ，後來在案發時、地，伊在被告住處附近躲雨，突然又遭到
    被告攻擊，之前伊僅知道被告這個人，與他並沒有來往，亦
    無仇恨，可能係今年3 、4 月間被告與伊叔叔有工資及醫療
    費之糾紛，伊有陪叔叔與被告協調，被告可能遷怒於伊，為
    何發生本案事件伊也覺得莫名其妙等語（參見偵查卷第11、
    12頁），復於本院審理中具結證稱：伊當天下午5 時多先與
    被告在卡拉OK發生爭執及打架，後來伊到被告住處附近雜貨
    店碰到被告，又與被告發生爭執，並進而打起來，被告一開
    始與伊面對面時並無拿出本案兇器，後來他打不過伊，不知
    何時才拿本案兇器刺伊，當時伊僅感到背部很痛，後來雜貨
    店現場有人勸架，被告就停手離開了，當時伊應該還可以自
    己站著，之後伊就由旁人扶坐在椅子上等救護車，之前伊僅
    知道被告這個人，並沒有仇恨及糾紛，當時應該是突發狀況
    ，後來伊回想才想到曾與叔叔在派出所與被告協調，被告可
    能因此遷怒與伊等語（參見本院卷第33、34頁）。由上開告
    訴人所述情節，可知被告與告訴人前非熟識，僅因告訴人叔
    叔與被告之關係，告訴人曾陪同其叔叔與被告協調，是其既
    係陪同叔叔與被告協調，所處理者為其叔叔與被告間之事，
    故而雙方前應無何深大怨隙，當可認定，是本案發生之原因
    ，當為告訴人與被告案發當日見面後又發生糾紛，致被告心
    生不滿情緒而產生，是就被告與告訴人間關係觀之，被告與
    告訴人並非彼此間有何深仇大恨，衝突起因復僅係細微糾紛
    所致，被告是否因此即生殺人犯意已非無疑。況依告訴人前
    揭所述，被告並非一開始即手持本案兇器下手攻擊告訴人，
    而係在與告訴人發生扭打後，因打不過告訴人，始持本案兇
    器往告訴人背部揮刺，並經旁人勸阻後，即無其他揮砍告訴
    人之舉動，告訴人甚至不知何時被被告所持之兇器刺傷，是
    案發當時被告與告訴人發生扭打，因打不過告訴人，而為抵
    擋反抗告訴人攻擊行為，以免被告訴人繼續毆打，始持上開
    兇器刺傷告訴人一節可以認定，從而，被告既係為反抗阻擋
    告訴人之攻擊始取出本案兇器揮刺告訴人，其當無致告訴人
    於死之犯意甚明。
(四)再告訴人因本案雖受有7 ×2 、7 ×2 、6 ×2 及7 ×2 公
    分等4 處背部撕裂傷及闊背肌斷裂等傷害，有安泰醫院診斷
    證明書2 份及病歷資料1 份在卷可稽（參見偵查卷第15、16
    、21至43頁），及告訴人身體背部照片3 張在卷可按（參見
    偵查卷第13頁），然觀以告訴人於本院審理時具結證稱：當
    天打架後，雙方都有倒在地上，也都有站起來，被告離開時
    ，伊應該可以自己站著，送醫時因為肩膀血管破裂，大量出
    血，意識有點模糊，但沒有傷到重要器官，當時救護車送伊
    到醫院後，伊下來時被人扶著走進醫院等語（參見本院卷第
    33至35頁），復參之卷附救護紀錄表「生命徵象」欄記載告
    訴人到院前及到院後意識狀況均清楚（參見偵查卷第24頁）
    ，及告訴人之上開病歷資料急診護理評估記錄表所載「告訴
    人步行到院、意識清楚、呼吸道通暢、呼吸正常、循環正常
    、皮膚正常」（參見偵查卷第42頁），可知告訴人經送到醫
    院就醫前、後均神智清醒、呼吸正常，且告訴人送醫後所進
    行之手術為背部肌腱斷裂縫合手術，可認告訴人所受傷勢並
    無致命危險。而以案發當時情況，告訴人因遭被告持刀刺傷
    後當場已血流不止，審之告訴人係空手與被告發生扭打，其
    身邊沒有任何工具，足見當下被告對所處環境有絕對掌控之
    優勢，苟被告有殺人之意，其大可繼續刺殺告訴人，絕不致
    就此罷手，是就被告下手揮砍告訴人背部4 下後即未繼續攻
    擊之行為事後態度，並酌以告訴人之受傷情形非有致命危險
    ，可認被告行為時當無產生殺人之意思至明。
(五)另扣案之短刀1 把經本院當庭勘驗結果：「總長18公分，寬
    4 公分。握柄以黑色膠帶繞長13公分，前端鐵製部位呈梯
    型狀，上方長2.5 公分，下方長5 公分，斜長4 公分，鐵製
    梯型狀部分斜方及下方呈尖銳磨利狀。」有本院100 年6 月
    1 日審判筆錄在卷可考（參見本院卷第36頁），足認被告當
    日所持之兇器，其攻擊力道及長度尚無法與一般致命銳利兇
    器之殺傷力所可比擬。再依卷附之告訴人受傷照片及診斷證
    明書所示，被告持上開兇器揮刺入告訴人背部之深度尚淺，
    且被告前開揮刺告訴人之行為尚未傷及告訴人重要器官，業
    經告訴人證承如前，此由告訴人送醫後所進行之手術為背部
    肌腱斷裂縫合手術亦可佐證，堪足採信，可知告訴人所受之
    傷勢非深層傷害，而被告下手之力道要無相當猛烈用力，以
    致傷口之深度並非極深，益徵被告於案發當時實無殺害告訴
    人之故意，至為灼明。
(六)至告訴人固於偵查中具結證稱：被告揮砍伊時，伊有聽到被
    告罵髒話，說「要給我死」一情在卷（參見偵查卷第12頁）
    ，惟被告自始否認上情，且告訴人於本院審理時具結後改證
    稱：伊當時聽到被告有亂罵，但應該沒有說「要給你死」等
    語（參見本院卷第34頁），則告訴人此部分證述前後尚有未
    符，在無其他旁證可資證明下，已無從核實，故其偵查中所
    證該情是否與事實相符已非無疑。況以被告當時與告訴人發
    生扭打，情緒激動下，縱認被告曾喊上開「要給你死」之話
    語，應認為案發當時之洩憤言語，仍不得據之逕為被告不利
    之認定。
(七)雖被告於99年12月28日檢察官偵查中曾供承：「（問：當時
    如果沒有人阻止你，你會繼續拿刀子刺林國民？）會，因為
    我已經失去理智了。（問：本件是否坦承涉犯殺人未遂罪？
    ）我當時是有意思要殺林國民」等語（參見偵查卷第48頁）
    。惟經本院當庭勘驗該次偵查光碟結果如下：「…（問：怎
    樣？你若是要符合自首要件，能夠獲得減刑，你就承認。）
    承認？算…你現在說的意思是說…承認我要…把他殺死？（
    問：你在派出所的時候，你說你有承認說你要殺他，要殺死
    他，你才去自首。對不對？）不是…。…（問：我叫你來開
    庭的目的就是來處理自首這個問題。）嘿。（問：坦承犯行
    啦。）不語。…（問：人家若不擋你，你就繼續刺下去，今
    天是有人擋你，對嗎？）不語。（問：是不是，你就抓狂了
    ？）那時我失去理智了。…（問：如果人家不擋你，你會不
    會繼續刺下去。會嗎？）不語。（問：如果人家不擋你，你
    會不會繼續刺下去。對不對？）因為整個人就氣到... 整個
    人就沒有理智了。（問：承認說你有要殺他沒有？你若是有
    承認要殺他，就符合你在警局當初把你送過來說你有自首。
    ）不語。…我當初是沒意思要殺他。…（問：…有自首要承
    認全部犯罪，這樣才有符合自首。）（不語）…（問：現在
    又說你沒有要殺他的意思。）（不語）…（問：有沒有要殺
    他的意思？）像你這麼說就沒有自首，你就說那個…。（問
    ：有還沒有？）有啦、有啦，有要殺他的意思。」此有本院
    審判筆錄可稽（參見本院卷第36頁背面至第39頁背面），是
    由上開偵訊過程觀之，顯見被告該次偵查初始即否認有殺人
    之犯意，嗣經檢察官反覆訊問，並告以刑法自首之要件後，
    為求自首以減輕其刑，始承認有殺人之犯意，其自白是否出
    於本意，尚堪疑慮，自非可作為不利被告認定之依據。
(八)末查，被告於犯後有尋求告訴人之原諒，並已與告訴人達成
    成和解，而告訴人於本院審理時當庭具狀撤回刑事傷害告訴
    等情，亦有和解書影本及聲請撤回告訴狀各1 份附卷可參（
    參見本院卷第23、42頁），更可顯見被告在案發當時於一時
    情急下始為本件犯行，犯後已深具悔悟，並可認其與告訴人
    間尚非積怨甚深，被告係基於刑法第277 條第1 項普通傷害
    之犯意，而為上開犯行，致告訴人受有上述傷害之事實，事
    證明確，堪以認定。綜合前情，被告當時手持之本案兇器非
    為攻擊力道凶猛之殺人工具，再以其與告訴人當時所處情境
    ，本可輕易砍刺告訴人，然告訴人僅受有前開傷害，顯見被
    告並未猛力多次刺殺告訴人，堪認被告應無致告訴人於死之
    意，其辯稱無殺害告訴人之意等語，尚值採信。職是，前開
    被告持刀刺傷告訴人，而造成告訴人受有上開傷害一節，應
    僅構成傷害。
(九)公訴人雖認被告持本案兇器揮刺告訴人致其受傷之行為，應
    係犯刑法第271 條第2 項、第1 項之殺人未遂罪，惟依被告
    行為之情狀、下手之輕重、加害之部位，及告訴人所受之傷
    勢觀之，尚無法認定被告有殺人之犯意，準此，依本件卷存
    證據尚不足證明被告所為係犯刑法之殺人未遂犯行，被告前
    開所辯，應屬可採。此外，復查無其他積極證據足資證明被
    告有何殺人未遂之犯行，是核被告所為，係犯刑法第277 條
    第1 項前段之普通傷害罪。公訴意旨認被告所為係犯同法第
    271條第2項、第1項之殺人未遂罪嫌，容有誤會。
五、末按告訴乃論之罪，告訴人於第一審辯論終結前，得撤回其
    告訴；告訴經撤回者，法院應諭知不受理之判決，並得不經
    言詞辯論為之，刑事訴訟法第238 條第1 項、第303 條第3
    款、第307 條分別定有明文。查本案被告林朝福所犯係刑法
    第277 條第1 項之普通傷害罪，依同法第287 條前段規定，
    須告訴乃論。茲因被告業與告訴人林國民達成和解，且經告
    訴人具狀對被告撤回告訴，有上開聲請撤回告訴狀附卷足考
    ，依照上開說明，爰不經言詞辯論，諭知不受理之判決。
據上論斷，應依刑事訴訟法第303 條第3 款、第307 條，判決如
主文。
本案經檢察官陳立興到庭執行職務。
中    華    民    國   100    年    6     月    15    日
                    刑事第五庭  審判長法  官  林家聖
                                      法  官  黃柏霖
                                      法  官  謝濰仲
以上正本證明與原本無異。
如不服本判決應於收受判決後10日內向本院提出上訴書狀，並應
敘述具體理由；其未敘述上訴理由者，應於上訴期間屆滿後20日
內向本院補提理由書（均須按他造當事人之人數附繕本）「切勿
逕送上級法院」。
中    華    民    國   100    年    6     月    15    日
                                      書記官  陳佳君